---
title: "HW 5"
output: html_document
date: "2024-04-09"
---

Импорт датасета

```{r setup, include=FALSE}
data <- read.csv('data/wisconsin_breast_cancer.csv')
library(ggplot2)
library(tidyverse)
library(qqplotr)
library(car)


```

## Задание 1

Создайте регрессионную модель, которая бы описывала связь среднего радиуса опухоли и средней площади (а), среднего периметра (б), средней симметричности (в).

Постройте графики, на которых отразите регрессионную прямую, и прокомментируйте свои находки.

```{r}
# Строим модель линейной регрессии
# Допущения и условия:
#   Линейность связи между предиктором (x) и исходом (y)
#   Нормальность распределения остатков.
#   Гомоскедастичность
#   Отсутствие выбросов
#   Отутствие мультиколлинеарности
#   Отутствие корреляции предикторов с факторами, не включенными в модель
fit1 <- lm(radius_mean ~ area_mean + perimeter_mean + symmetry_mean, data = data)
summary(fit1)
```

Анализ результатов:

Колонка Estimate нам говорит о том, что при увеличении предиктора на 1, зависимая переменная (radius mean) увеличится на 0.00738, 0.135075 и -4.354168 (тут наоборот уменьшится).

P value для всех факторов меньше уровня значимости, а значит связь во всех случаях стат. значима.

Adjusted R-squared = 0.997 - данный показатель отражает точность нашей модели, но мне кажется в нашем случае пока стоит относится к нему скептично (слишком хорошо чтобы быть правдой :) )

```{r}
# Проверим допущения для модели
# Визуальный анализ линейной зависимости между:
# радиусом и площадью
data %>%
  ggplot(aes(radius_mean, area_mean)) +
  geom_point(alpha = 0.5) +
  geom_smooth(method = 'lm') +
  theme_bw()

# радиусом и периметром
data %>%
  ggplot(aes(radius_mean, perimeter_mean)) +
  geom_point(alpha = 0.5) +
  geom_smooth(method = 'lm') +
  theme_bw()

# радиусом и симметрией
data %>%
  ggplot(aes(radius_mean, symmetry_mean)) +
  geom_point(alpha = 0.5) +
  geom_smooth(method = 'lm') +
  theme_bw()
```

В случаях с площадью и периметром можно уверенно сказать, что линейная зависимость есть. А в случае с симметрией можно сказать, что связь есть, но она менее явная, чем в первых двух случаях. (или ее нет ? - оставьте небольшой комментарий по этому поводу)

```{r}
# Нормальное распределение остатков
qqPlot(residuals(fit1))
shapiro.test(residuals(fit1))


```

Оценивая визуально распределение остатков, можно сказать, что ощутимая доля лежит вне доверительных интервалов и вероятнее всего остатки распределены ненормально.

Результат теста Шапиро Уилка на нормальность подтверждает наше утверждение.

```{r}
# гомоскедастичность остатков
plot(fit1, which = 1)
```

Наблюдается неравномерность распределения - в левой половине графика точек значительно больше, чем в правой.

```{r}
# выбросы
boxplot(fit1$residuals)
# есть существенное кол-во выбросов
```

```{r}
# мультиколлинеарность признаков
seleceted_data <- data[c('area_mean', 'perimeter_mean', 'symmetry_mean')]
cor(seleceted_data)
```

Признаки средней площади и периметра сильно кореллируют между собой, один из них следовало бы удалить, не берусь предполагать какой именно, тк это совершенно комплексная задача.

**Итого**: наша модель соответствует не всем дорпущениям, следовательно ее результаты могут обладать меньшей точностью, чем кажется на первый взгляд (adjusted R squared вспоминаем).

## Задание 2

Пусть колонка с диагнозом принимает следующие значения: злокачественная опухоль — 1, а доброкачественная — 0. Постройте модель, которая бы прогнозировала вероятность возникновения злокачественной опухоли от среднего радиуса (а), средней площади (б), средней текстуры (в).

Постройте графики. Создайте модель, которая бы прогнозировала вероятность возникновения злокачественной опухоли от всех трех перечисленных факторов.

На этапе этого задания у меня закралось сомнение - а нужно построить 3 модели по каждому из факторов и потом общую, либо просто общую модель. Остановился на предположениии об общей модели - вы говорили, что не критично важно как интерпретировать задание :))

```{r}
# преобразование значений в diagnosis
data$diagnosis <- ifelse(data$diagnosis == 'M', 1, 0)
head(data)
```

```{r}
fit2 <- glm(diagnosis ~ radius_mean + area_mean + texture_mean, data, family = 'binomial')
summary(fit2)
exp(fit2$coefficients)
```

Интерпретация результатов:

-   radius_mean и area_mean имеют p value \> 0.05 -\> стат. незначимы для зависимого признака

-   texture_mean имеет p value \< 0.05 -\> данный признак статистически значим для целевой переменной

-   После взятия экспоненты коэффициентов можем сделать вывод о том, что при увеличении признака texture_mean ( на 1 ??? ) шанс наличия события переменной diagnosis увеличится в 1.23 раза. Другими словами при росте параметра "средней текстуры" увеличивается риск того, что опухоль злокачественная (на основе наших данных). Если правильно понимаю, то здесь именно risk а не odds имеется ввиду ( тоже хотел бы микро-коммент - прав я или нет)

В данном случае имеет место визуализация только параметра текстуры, тк другие оказались незначимы.

```{r}
data %>%
    ggplot(aes(x = texture_mean, y = diagnosis)) +
    geom_point() +
    labs(
      x = "Средняя площадь опухоли",
      y = "Тип опухоли") +
    geom_smooth(method = "glm", 
                method.args = list(family = "binomial")) +
  theme_bw()

```

Не могу понять как интерпретировать график...

**"Создайте модель, которая бы прогнозировала вероятность возникновения злокачественной опухоли от всех трех перечисленных факторов.":**

```{r}
fit3 <- glm(diagnosis ~ radius_mean * area_mean * texture_mean, data, family = 'binomial')
summary(fit3)
exp(fit3$coefficients)
```

Ни один из факторов или их взаимодействия не имеют статичстической значимости в изменении нашей переменной. Выходит данная модель хуже, чем модель с отдельным влиянием факторов.

## Задание 3

Для выполнения этого задания вам понадобится датасет `lung`, который встроен в пакет `survival`. Установите этот пакет и загрузите датасет.

Датасет содержит следующий набор переменных:

-   `inst`: код учреждения;

-   `time`: время выживаемости в днях;

-   `status`: 1 = цензурирование, 2 = смерть;

-   `age`: возраст в годах;

-   `sex`: мужской = 1, женский = 2;

-   `ph.ecog`: шкала опросника ECOG (оценку проводит врач). 0 = отсутствие симптомов, 1= симптомы есть, но пациент наблюдается амбулаторно, 2 = меньше половины дня пациент вынужден проводить в постели, 3 = больше половины дня нуждается в отдыхе лежа, но не прикован к постели, 4 = прикован к постели;

-   `ph.karno`: шкала Карновского (от 0 до 100, от худшего к лучшему) по оценке врача;

-   `pat.karno`: шкала Карновского (от 0 до 100, от худшего к лучшему) по оценке пациента;

-   `meal.cal`: калории потребляемой пищи;

-   `wt.loss`: потеря веса за последние полгода.

Создайте переменную `event`, в которой отразите наличие или отсутствие (1 или 0) интересующего события — смерти пациента.

Изучите работу функций `Surv()`, `survfit()` и `ggsurvplot()`:

-   Постройте кривые выживаемости в зависимости от пола (на одном графике должны получиться две кривые для каждого пола и таблица числа пациентов, подверженных риску (at risk) под ним). Поясните получившееся значение p-value для лог-рангового теста и опишите наблюдаемые результаты.

-   Постройте график кумулятивной функции рисков (cumulative hazard function) для пола. Проинтерпретируйте график.

-   С помощью функции `coxph()` постройте регрессию Кокса и оцените влияние пола на выживаемость. Что вы можете сказать о полученных результатах?

```{r}
library(survival)
library(ggsurvfit)
library(survminer)
lung_data <- survival::lung
head(lung_data)
```

```{r}
# создание перменной event (наличие факта смерти)
lung_data$event <- ifelse(lung_data$status == 2, 1, 0)
```

```{r}
# график выживаемости с разделением по полу
surv_fit <- survfit2(Surv(time, event) ~ sex, data = lung_data)
surv_fit %>% 
  ggsurvfit(type = 'survival')+
  labs(
    x='дни',
    y='вероятность выживания'
  )+
  add_confidence_interval()+
  add_risktable()
```

```{r}
# лог-ранг тест
survdiff(Surv(time, event)~sex, lung_data)
ggsurvplot(surv_fit,
           conf.int = TRUE,
           surv.median.line = 'hv',
           pval = TRUE,
           pval.method = TRUE)
```

Значение p-value \< 0.05 означает, что есть значимые статистические различия между группой женщин и мужчин.

"Ступени" на графиках означают наступление интересующего нас события, в данном сулчае смерть пациента. "Крестики" отображают событие цензурирования.

```{r}
# график кумулятивной функции рисков
surv_fit %>% 
  ggsurvfit(type = 'cumhaz')+
  labs(
    x='дни',
    y='кумулятивная опасность')+
  add_confidence_interval()+
  add_risktable()  
```

На графике мы наблюдаем зависимость риска смерти от времени (чем более продолжительное время человек болен, тем выше шанс смертельного исхода). Доверительные интервалы двух групп множественно пересекаются, сами линии графиков нет. Для вывода о статистической значимости различий необходимо построить модель пропорциональных опасностей Кокса.

```{r}
# модель регрессии Кокса
cox <- coxph(Surv(time, event)~sex, lung_data)
cox
summary(cox)
```

Выводы:

-   p-value меньше 0.05 следовательно результаты модели \\ теста статистически значимы

-   шанс умереть от рака легких среди женщин на 41.2% меньше, чем среди мужчин (1 - exp(coef) \* 100

-   шанс умереть от рака легких среди мужчин больше на 70.1%, чем среди женщин.

    Таким образом благодаря построению регрессионной модели Кокса мы получили количественные данные разницы выживаемости больных раком легких среди женщин и мужчин.
